臺灣高等法院臺中分院刑事判決　　　　94年度上訴字第1580號
上　訴　人
即　被　告　乙○○
　　　　　　　　　　之一號十三.
選任辯護人　林春祥律師
上列上訴人因毀棄損壞案件，不服臺灣臺中地方法院93年度易字
第1684號中華民國94年6月24日第一審判決（起訴案號：臺灣臺
中地方法院檢察署92年度偵續字第194號），提起上訴，本院判
決如下：
    主　  文
原判決撤銷。
乙○○連續為違背查封效力之行為，處拘役伍拾日，如易科罰金
，以參佰元折算壹日。
    事 　 實
一、乙○○係「巨泰汽車零件有限公司」（以下簡稱巨泰公司）
    之負責人，其因積欠永遠汽車材料股份有限公司（以下簡稱
    永遠公司）貨款未付，乃以「弘泰汽車零件有限公司」（以
    下簡稱弘泰公司）所簽發之支票作為貨款清償之用，惟屆期
    仍未獲支付，永遠公司遂本於票據關係對弘泰公司位於臺中
    縣豐原市○○街一九六巷四八號內之動產進行假扣押查封程
    序，由臺灣臺中地方法院民事執行處於民國（下同）八十七
    年二月十九日以八十七年度執全字第一三四號案執行查封１
    轉造機、２外圓研磨機、３內轉鐵溝機（詳如附表甲編號１
    至３號所示），並命由乙○○保管；復於八十七年三月十七
    日以八十七年度執全字第五五０號案執行查封１立式拉床、
    ２截溝機、３鑽孔機、４切斷機、５三叉打孔機、６堆高機
    、７內半軸製品、８後軸製品（詳如附表乙編號１至８號所
    示；註：附表乙編號１至５號之物品，嗣經本院於九十一年
    五月二十八日以八十七年度上字第六三五號第三人異議之訴
    事件判決認定均屬巨泰公司所有，並非弘泰公司所有，而撤
    銷該部分之強制執行程序），並命由廠長陳冠良（原名陳榮
    異，另經檢察官為不起訴處分確定）保管。之後，「弘泰公
    司」以上址租約到期為由，遂將附表甲１轉造機及２外圓研
    磨機之查封物搬移至臺中縣豐原市○○街一九六巷五十四號
    ；其餘之查封物則搬遷至臺中縣神岡鄉○○村○○路六六七
    巷二十六弄十三號，永遠公司得知後，以乙○○將附表甲３
    內轉鐵溝機之機械予以調包等為由，向臺灣臺中地方法院檢
    察署檢察官提出違背查封效力之告訴，該署檢察官以八十九
    年度偵字第八八０九號提起公訴，嗣經臺灣臺中地方法院於
    九十年三月一日以八十九年度易字第二０二三號判決無罪，
    檢察官提起上訴後，再經本院於九十年七月二十六日以九十
    年度上易字第九四一號判決無罪確定。嗣後，永遠公司再以
    乙○○復於八十九年十一、二月間之某日，再將前開查封物
    自臺中縣豐原市○○街一九六巷五十二號搬至不詳處所藏放
    而予隱匿，致臺灣臺中地方法院民事執行處於八十九年十二
    月四日至臺中縣豐原市○○街一九六巷五十四號勘驗時未發
    現前開查封物為由，就此部分提出告訴，惟嗣仍經臺灣臺中
    地方法院檢察署檢察官以該等假扣押之物品均在臺中縣神岡
    鄉○○村○○路六六七巷二十六弄十三號，且經臺灣臺中地
    方法院民事執行處於九十年二月十六日至現場勘驗明確等情
    ，於九十年八月十日以九十年度偵字第一三七二七號為不起
    訴處分。
二、嗣臺灣臺中地方法院民事執行處復於九十年十一月六日以八
    十九年民執字第一七三二九號進行終局強制執行，於同日上
    午十時左右，在上揭臺中縣豐原市○○街一九六巷五十四號
    進行拍賣時，永遠公司表示願作價承受附表甲之１轉造機（
    五萬元）及２外圓研磨機（一萬五千二百五十元），執行人
    員並當場告知在場之工廠人員；惟臺灣臺中地方法院執行處
    人員於同日上午十時三十分左右，前往上開臺中縣神岡鄉○
    ○路六六七巷二十六弄十三號拍賣欲其餘查封物時，竟未發
    現該等查封物，而遭基於違背查封效力概括犯意之乙○○，
    先於九十年二月十六日後至九十年十一月六日前某日，搬離
    至臺北縣五股鄉○○路○段一八九巷二二一之二號；嗣於九
    十一年一月二十二日十四時五十分左右，臺灣臺中地方法院
    民事執行處就置於臺中縣豐原市○○街一九六巷五十四號之
    附表甲１轉造機及２外圓研磨機欲進行點交給永遠公司時，
    該二物竟亦遭乙○○於九十一年一月十九日，擅自搬離至臺
    北縣五股鄉○○路○段一八九巷二二一之二號，而連續以上
    開方式違反查封之效力。
三、案經永遠公司訴由臺灣臺中地方法院檢察署偵查起訴。
    理　  由
一、訊據上訴人即被告（下稱被告）乙○○矢口否認有上揭犯行
    ，辯稱：查封物中之轉造機、外圓研磨機均是巨泰公司所有
    ，上開二部機器係巨泰公司放置在臺中縣豐原市○○街一九
    六巷五十四號廠房，嗣因廠房租期屆滿，其乃將機器搬遷至
    臺北縣五股鄉○○路○段一八九巷二二一之二號，其於九十
    一年一月十八日已經具狀向執行處陳報；嗣上開二部機器又
    於九十一年十二月二十八日遭竊，其有向臺北縣警察局蘆洲
    分局五股派出所報案；至其餘之查封物，是其搬遷至臺中縣
    神岡鄉○○路六六七巷二十六弄十三號，嗣後又移至臺北縣
    五股鄉上址，搬遷前，其都有向法院陳報云云。經查：上揭
    事實，業據告訴人委任之魏其村律師及代理人楊淑惠於檢察
    官偵查中、林見軍律師於檢察官偵查及原審法院審理中指訴
    綦詳，並經證人陳冠良於警詢及檢察官偵查時證述明確，此
    外復有原審法院民事執行處八十七年度執全字第一三四、五
    五０號查封筆錄、八十九年度執字第一七三二九號執行筆錄
    、拍賣動產筆錄（均為影本）等在卷可稽。被告乙○○固以
    前詞置辯，惟查：
　附表甲編號１至３號查封物，係於八十七年二月十九日原審
    法民事執行處以八十七年度執全字第一三四號案執行查封程
    序，並以被告乙○○為保管人；而附表乙編號１至８號查封
    物，係於八十七年三月十七日原審法院民事執行處以八十七
    年度執全字第五五０號案執行查封程序，並以案外人陳冠良
    為保管人，而二次查封地點均於臺中縣豐原市○○街一九六
    巷四十八號，有原審法院民事執行處八十七年度執全字第一
    三四、五五０號查封筆錄影本各一份在卷可稽（見九十一年
    度發查字第二二一四號卷第八頁至第十五頁）。
  之後，原審法院民事執行處於九十年十一月六日上午十時左
    右，前往臺中縣豐原市○○街一九六巷五十四號進行終局之
    執行拍賣程序時，債權人永遠公司當場表示願意承受附表甲
    編號１及２號之查封物，經執行處當場告知轉造機以五萬元
    、研磨機以一萬五千二百五十元由債權人承受，因當時機器
    運轉中，故債權人另請求點交，此有原審法院民事執行處八
    十九年度執字第一七三二九號拍賣動產筆錄影本一份在卷可
    稽（見九十一年度發查字第二二一四號卷第二十頁至第二一
    頁）；同日上午十時三十分左右，原審法院民事執行處人員
    再前往臺中縣神岡鄉○○路六六七巷二十六弄十三號進行終
    局之執行拍賣程序時，之前被告稱搬遷至該址之其餘查封物
    均已搬空，現承租人仍為被告乙○○，租期九十年九月一日
    至九十一年二月二十八日，此有原審法院民事執行處八十九
    年度執字第一七三二九號執行筆錄影本一份在卷可稽（見九
    十一年度發查字第二二一四號卷第二二頁至第二三頁）。
  嗣後，於九十一年一月二十二日十四時五十分左右，原審法
    院民事執行處執行至臺中縣豐原市○○街一九六巷五十四號
    進行點交上開由債權人承受之附表甲編號１及２號之查封物
    時，上開二件查封物不見蹤影，而經在現場之陳冠良陳稱：
    其不知上開二件查封物已經法院拍賣，並由債權人永遠公司
    承受，而被告乙○○告知已向法院陳報移轉保管，其才將機
    器讓被告搬走等語，且提出由被告乙○○及案外人陳冠良簽
    署之轉移日期為九十一年一月十九日之機器設備保管轉移單
    一紙為憑，此有原審法院民事執行處八十九年度執字第一七
    三二九號執行筆錄影本一份、機器設備保管轉移單影本一紙
    在卷可稽（見九十一年度發查字第二二一四號卷第二五頁至
    第二七頁）。
  而被告乙○○雖於九十一年一月十八日具狀向法院陳報：「
    鈞院查封之轉造機及外圓研磨機為第三人巨泰汽車零件有限
    公司所有，業經陳報人運往臺北縣五股鄉○○路○段一八九
    巷二二一之一號巨泰公司。」等語，並有陳報狀影本一份在
    卷可查（見九十一年度偵字第一七九六Ｏ號卷第四六頁至第
    四七頁）。然就附表甲編號１及２號之查封物，原審法院民
    事執行處既已於九十年十一月六日交債權人永遠公司承受，
    並已告知債務人，被告乙○○自難諉為不知。且被告選在原
    審法院民事執行處定於九十一年一月二十二日十四時五十分
    至臺中縣豐原市○○街一九六巷五十四號解除債務人對上開
    二件查封物之占有點交於債權人之前，先於九十一年一月十
    八日具狀陳報指稱該二部查封物非債務人所有之物，並在尚
    未得到原審法院民事執行處准駁之前，旋於九十一年一月十
    九日，趕在九十一年一月二十二日法院要點交之前，將上開
    二件及其餘之查封物，均迅予搬遷至臺北縣五股鄉，被告辯
    稱其無隱匿查封物之故意云云，自難採信。
  被告雖又辯稱：上開附表甲編號１號及２號之機器，於九十
    一年十二月二十八日在臺北縣五股鄉○○路○段一八九巷二
    二一之二號失竊，其並經鄉長洪金龍陪同向臺北縣政府警察
    局蘆洲分局五股分駐所報案等情，固經證人洪金龍於原審法
    院審理時證稱：當天被告乙○○到其辦公室稱其機器丟掉，
    希望調閱全村之監視錄影帶，是其建議被告應先向派出所報
    案，其才陪同被告至派出所報案，之後，再到其辦公室調取
    錄影帶查證等語（見原審卷第五十三頁）；然被告乙○○向
    臺北縣政府警察局蘆洲分局五股分駐所報案後，經警員李仲
    晏、陳建豪前往現場勘查，惟報案人乙○○到五股所製作受
    理民眾報案紀錄表後（未製作警訊筆錄），即稱其有要事需
    立即前往處理，便離開五股分駐所且無法聯絡，致未完成報
    案程序等情，亦經臺北縣政府警察局蘆洲分局分別於九十三
    年二月二十四日以警蘆刑字第０九三００Ｏ二四七四號函（
    見九十二年度偵續字第一九四號卷第三七頁）、於九十三年
    十一月二十三日以北縣警蘆刑字第０九三００三四八八六號
    函覆（見原審卷第三九頁至第四一頁）明確。此與一般人若
    失竊重要物品，均會全力配合警方查訪，並完成報案程序，
    以求尋回失物之經驗法則，顯有違背。況且，被告於其所謂
    之遭竊日後，在九十二年二月十三日上午經檢察官訊問時，
    明確陳稱：「轉造機、外圍研磨機現在還在臺北縣五股鄉○
    ○路○段一八九巷二二一之二號，遷移之前我有呈報法院，
    這兩部機器的封條也都還在。」等語（見九十一年度偵字第
    一七九六Ｏ號卷第七十頁），並未敘明該等物品已經遭竊，
    是其事後辯稱上開物品業已失竊一節，甚有疑義，尚難逕信
    。
  末查，附表乙編號１至５號部分之物品，嗣固經本院於九十
    一年五月二十八日以八十七年度上字第六三五號第三人異議
    之訴判決，認原審法院民事執行處八十七年度執全字第五五
    ０號就上開五項動產所為之強制執行程序應予撤銷，此有該
    判決一件可查（見原審卷第一三六頁至第一四一頁），惟並
    未包括附表甲編號１至３號及附表乙編號６至８號之查封物
    ，亦即，附表甲編號１至３號及附表乙編號６至８號之查封
    物，仍係查封效力保障所及之動產，被告未經法院許可，即
    擅自加以搬離隱匿，應非法所允許至明。故本院認被告乙○
    ○上開辯解，均不足採信。綜上所述，本案事證明確，被告
    乙○○犯行堪以認定，應依法論科。
二、按刑法第一百三十九條之違背查封標示效力罪，所指之查封
    標示，乃係公務員本其職務之執行，就特定物明示公權力禁
    止任意使用或任意處分所施之封緘之印文或標記，故凡任何
    人有故意違背公務員查封、封印之效力者，均有可罰性，且
    公權力之表彰，自不得因個人主觀之認定而任意違背。是本
    件被告乙○○主觀上縱認為該被查封之轉造機等物並非債務
    人弘泰公司所有而係案外人巨泰公司所有，而得處分其巨泰
    公司之財產，但上開物品既已被查封，被告自不得在未經合
    法之法律程序（如聲明異議或提出異議之訴）之前，擅自搬
    動處分被查封之轉造機等物而違背查封效力之行為，是核被
    告所為，係犯刑法第一百三十九條之違背查封效力罪。公訴
    人雖認被告僅有一違背查封效力之行為，惟衡諸被告二次違
    背查封效力行為之時間至少有二個月以上，被搬離物品之地
    點亦不相同，顯有先後之別，應係屬數行為，是公訴人所認
    容有未洽，併此敘明。被告先後二次為違背查封效力之行為
    ，時間緊接，犯罪構成要件相同，顯係基於概括犯意反覆為
    之，為連續犯，應以一罪論，並加重其刑。
三、原審法院因認被告乙○○罪證明確，而予論科，固屬有據，
    然查：刑法第一百三十八條所定隱匿公務員委託第三人掌
    管之物品，係泛指一般物品而言。而同法第一百三十九條係
    專就維護查封效力而設。本件被告所隱匿者既係查封之機器
    ，即屬後者所謂為違背查封效力之行為。無論被告是否為保
    管人，依特別法優先原則，均應成立後者之罪，故被告於本
    件所為，僅係違背查封之效力，無刑法第一百三十八條之適
    用（司法院74年6月15日 (74)廳刑一字第452號函參照），
    原審法院認被告乙○○尚觸犯刑法第一百三十八條隱匿由公
    務員委託掌管之物品罪，自有未洽（至原判決所引最高法院
    九十二年台上字第五九一二號判決中，該案被告違反著作權
    法之物，係經檢察官當場扣押而委託被告代為保管，並未經
    查封程序，自與本案案情並不相同，附此說明）；原判決
    就被告違背查封效力時點未予敘明，就附表乙編號５之數量
    誤載為一台，亦未敘明附表乙編號７、８之數量，均有欠明
    確。被告以其並未違背查封效力為由提起上訴，指摘原判決
    不當，雖無理由，然原判決既有上開可議之處，自應由本院
    將原判決予以撤銷改判。爰審酌被告之素行，其犯罪動機、
    目的、手段，對執行法院查封效力之漠視，對告訴人造成之
    損害，及犯後雖未能坦承犯行，且未與告訴人達成民事和解
    ，但已清償告訴人永遠公司六萬五千二百五十元（見原審卷
    第一Ｏ四頁至第一Ｏ六頁）等一切情狀，量處如主文第二項
    所示之刑，並諭知易科罰金之折算標準。
據上論斷，應依刑事訴訟法第三百六十九條第一項前段、第三百
六十四條、第二百九十九條第一項前段，刑法第五十六條、第一
百三十九條、第四十一條第一項前段，罰金罰鍰提高標準條例第
一條前段、第二條，判決如主文。
本案經檢察官甲○○到庭執行職務。
中　　華　　民　　國　　94　　年　　10　　月　　26　　日
              刑事第七庭  審判長法　官　林　榮　龍
                                法　官　黃　日　隆
                                法　官　林　宜　民
上列正本證明與原本無異。
檢察官得上訴。
被告不得上訴。
如不服本判決應於收受送達後十日內向本院提出上訴書狀，其未
敘述上訴之理由者並得於提起上訴後十日內向本院補提理由書（
均須按他造當事人之人數附繕本）。
                                書記官　陳　振　海
中　　華　　民　　國　　94　　年　　10　　月　　28　　日
附錄本案論罪科刑法條：
【刑法第一百三十九條】
  損壞、除去或污穢公務員所施之封印或查封之標示，或為違背
  其效力之行為者，處一年以下有期徒刑、拘役或三百元以下罰
  金。
附表甲：
┌────┬──────────────┬─────────┐
│編  號  │    查  封  物  品          │ 備        註     │
│        │                            │                  │
├────┼──────────────┼─────────┤
│ １     │  轉 造 機一台              │八十七年度執全字第│
│        │                            │一三四號查封物    │
├────┼──────────────┼─────────┤
│ ２     │  外圓研磨機一台            │八十七年度執全字第│
│        │                            │一三四號查封物    │
├────┼──────────────┼─────────┤
│ ３     │  內轉銑溝機一台            │八十七年度執全字第│
│        │                            │一三四號查封物    │
└────┴──────────────┴─────────┘
附表乙：
┌────┬──────────────┬─────────┐
│編  號  │    查  封  物  品          │ 備        註     │
│        │                            │                  │
├────┼──────────────┼─────────┤
│ １     │  立式拉床一台              │八十七年度執全字第│
│        │                            │五五０號查封物    │
├────┼──────────────┼─────────┤
│ ２     │  截溝機一台                │八十七年度執全字第│
│        │                            │五五０號查封物    │
├────┼──────────────┼─────────┤
│ ３     │  鑽孔機一台                │八十七年度執全字第│
│        │                            │五五０號查封物    │
├────┼──────────────┼─────────┤
│ ４     │  切斷機一台                │八十七年度執全字第│
│        │                            │五五０號查封物    │
├────┼──────────────┼─────────┤
│ ５     │  三叉打孔機二台（原判決誤載│八十七年度執全字第│
│        │  為一台）                  │五五０號查封物    │
├────┼──────────────┼─────────┤
│ ６     │  堆高機一台                │八十七年度執全字第│
│        │                            │五五０號查封物    │
├────┼──────────────┼─────────┤
│ ７     │  內半軸五籠（一千二百四十九│八十七年度執全字第│
│        │　個）                      │五五０號查封物    │
├────┼──────────────┼─────────┤
│ ８     │  後軸四籠（五百三十二個）  │八十七年度執全字第│
│        │                            │五五０號查封物    │
└────┴──────────────┴─────────┘
                                               Ｒ
